【裁判字號】    98,易,1456
【裁判日期】    980730
【裁判案由】    詐欺
【裁判全文】
臺灣臺中地方法院刑事判決              98年度易字第1456號
公  訴  人  臺灣臺中地方法院檢察署檢察官
被      告  甲○○
選任辯護人  葉涵德律師
上列被告因詐欺案件，經檢察官聲請以簡易判決處刑（98年度偵
字第6218號），本院認不宜適用簡易程序，改依通常程序審理，
判決如下：
    主    文
甲○○幫助意圖為自己不法之所有，以詐術使人將本人之物交付
，處有期徒刑伍月，如易科罰金以新臺幣壹仟元折算壹日。緩刑
貳年。緩刑期間付保護管束，並應向指定之公益團體、地方自治
團體或社區提供壹佰伍拾小時之義務勞務。
    事    實
一、甲○○明知他人蒐集存摺、提款卡等帳戶資料，顯係欲以該
    蒐集來之帳戶遂行財產上犯罪之目的，而將個人帳戶資料交
    付他人，可預見此帳戶足供為詐欺取財之人頭帳戶，以收取
    受騙之人匯入之款項，仍不違背其本意，竟基於幫助詐欺集
    團詐欺取財之不確定故意，於民國97年11月20日，在臺中縣
    大雅鄉○○路之「麥當勞」前，將其在臺灣中小企業銀行太
    平分行所申請開立帳號00000000000號金融帳戶之存摺影本
    、提款卡及密碼，交付予姓名、年籍不詳之詐欺集團成員的
    成年男子使用，以此方式幫助該詐欺集團使用前開金融帳戶
    詐騙他人匯款之用。而詐欺集團取得該等帳戶後，即分別撥
    打電話予丁○○、乙○○，並誆稱：渠等先前在雅虎奇摩購
    物網站購物時，誤選用約定帳戶付款方式，必須依指示至自
    動櫃員機前修改設定，否則每月將固定扣款等語，致渠等不
    疑有他而陷於錯誤，丁○○、乙○○即於97年11月24日，分
    別轉帳新臺幣（下同）9,999元、29,989元至甲○○之前揭
    帳戶。迨丁○○、乙○○事後發覺有異，始知受騙，遂報警
    而循線查悉上情。
二、案經臺中縣警察局太平分局報告臺灣臺中地方法院檢察署檢
    察官偵查起訴。
    理    由
壹、程序方面
    按被告以外之人於審判外之言詞或書面陳述，除法律有規定
    者外，不得作為證據，刑事訴訟法第159條固定有明文，惟
    被告以外之人於審判外之陳述，雖不符同法第159條之1至之
    4規定，而經當事人於審判程序同意作為證據，法院審酌該
    言詞陳述或書面陳述作成時之情況，認為適當者，亦得為證
    據；又當事人、代理人或辯護人於法院調查證據時，知有第
    159條第1項不得為證據之情形，而未於言詞辯論終結前聲明
    異議者，視為有前項之同意，同法第159條之5亦定有明文。
    其立法意旨在於傳聞證據未經當事人之反對詰問予以核實，
    原則上先予排除，惟若當事人已放棄詰問或未聲明異議，基
    於證據資料愈豐富，愈有助於真實發現之理念，且強化言詞
    辯論原則，法院自可承認該傳聞證據例外擁有證據能力。經
    查，本判決所引用之下列非供述證據及證人即被害人丁○○
    、乙○○於警詢中之陳述，性質上均屬傳聞證據，被告及檢
    察官在本院準備程序中均未爭執其證據能力，且均未於本案
    言詞辯論終結前聲明異議，本院審酌上開證人於警詢時之證
    述，係於案發後就其親身經歷之事實所為，且依其陳述作成
    時之情況，並無不適當之情形，依刑事訴訟法第159條之5第
    2項規定，自有證據能力，合先敘明。
貳、實體方面
一、訊據被告甲○○固坦承上開中小企銀帳戶為其所開立，並於
    上述時間、地點，將其上開帳戶之存摺影本、提款卡及密碼
    ，交付予不詳姓名年籍之成年男子之事實，惟矢口否認有何
    幫助詐欺之犯行，辯稱：因為伊去應徵應召站司機的工作，
    才交付帳戶資料，伊並沒有幫助詐欺云云。惟查：
（一）上開中小企銀帳戶確係被告所開立一節，業據被告坦承不
      諱，並有臺灣中小企業銀行太平分行97年12月15日97太平
      字第9700355號函附之開戶資料及交易明細在卷可憑。又
      被告所開立之上開中小企銀帳戶，被詐騙集團成員利用作
      為向被害人丁○○、乙○○詐欺取財之入帳帳戶，且被害
      人丁○○、乙○○遭詐騙後確有分別於前述時間，以自動
      櫃員機匯款之方式，分別匯款9,999元、29,989元至被告
      上開中小企銀帳戶內等情，亦據證人即被害人丁○○、乙○○於警詢時陳述綦詳，並有被害人丁○○、乙○○所提
      出之中華郵政公司自動櫃員機交易明細表影本各一紙在卷
      可參，是被告上開中小企銀帳戶確實遭不詳成年人士作為
      詐欺取財使用無訛。
（二）雖被告仍以上開情詞置辯，然查：
  １、被告應徵司機工作之過程，係以電話聯繫後，即於97年11
      月20日下午3時許，相約在臺中縣大雅鄉○○路之麥當勞
      旁，將其上開帳戶存摺影本、提款卡及密碼交給不詳姓名
      之人，被告既未能提供所應徵之應召站名稱、位置供查證
      ，則由被告所述應徵工作、面試之過程觀之，顯非尋常，
      出面面試之人亦未告知被告應徵應召站之名稱、所在地，
      被告亦未加詢問，已屬可疑。
  ２、再者，邇來不法詐欺集團成員使用他人帳戶作指示被害人
      匯款工具之犯罪類型層出不窮，並廣經媒體披載，凡對社
      會動態尚非全然不予關注者均能知曉。本件被告於交付前
      開帳戶之存摺影本、金融卡及告知密碼資料時，已係年滿
      34歲，心智成熟之成年人，且其為高工畢業，並有工作經
      驗一節，業據被告供承在卷，其具一般之智識程度，竟明
      知所應徵工作可能屬非法行業時，在未經查證該收取帳戶
      資料之成年男子之真實姓名、年籍資料，暨應徵應召站虛
      實、所在之情況下，即率爾將上開帳戶之存摺影本、金融
      卡與密碼資料交付並告知予該名無任何信賴基礎，亦不知
      如何為進一步聯絡之之成年男子，實難謂被告主觀認知並
      無絲毫懷疑之處。
  ３、再依上所述，被告與收取帳戶資料之人顯係初識，而無任
      何信賴基礎，若被告擔任應召站之司機須負責向客戶收取
      現金，主持應召站之人為避免被告擅自領取或侵占客戶交
      付之款項，自可請客戶直接將款項匯入公司之帳戶內，抑
      或請被告於收取款項後，交回應召站或存入應召站帳戶內
      即可，顯無需大費周章地請被告將向客戶所收取之款項存
      入自己帳戶內後，再由持被告之提款卡將款項領出；況擔
      任應召站司機，即俗稱「馬伕」之人，其工作時間多在晚
      間，彼時金融業泰半未營業，被告如何存入收取之款項。
      又如需測試帳戶可否使用，僅需被告陪同收取帳戶之人就
      近至任何一家金融機構之自動櫃員機操作，即可得知該帳
      戶是否可正常使用，被告實無須將該帳戶之存摺影本、提
      款卡及密碼交予之必要。
  ４、況且，詐欺集團以他人帳戶供作款項出入之人頭帳戶，必
      定會先取得帳戶申請人之同意，否則若帳戶申請人辦理掛
      失止付，並藉由辦理補發存摺、變更印鑑及密碼，將款項
      提領一空，詐欺取財集團成員精心策劃詐騙之成果將因存
      簿來源取得之不可靠性，無法順利領得詐欺款項，而導致
      心血功虧一簣，犯罪集團當無甘冒此風險之理。是縱令對
      方確係以應徵工作之需向被告索取帳戶資料，然仍無解於
      被告主觀認知上已得對於對方向其索求帳戶之動機產生合
      理懷疑之可能性，其主觀上顯具有縱使收取帳戶之成年男
      子於取得該等帳戶資料後，自行或轉交他人持以實施犯罪
      ，作為詐騙被害人匯款之用，亦不違背其本意甚明。
（三）按刑法上之故意，分直接故意（確定故意）與間接故意（
      不確定故意），「行為人對於構成犯罪之事實，明知並有
      意使其發生者」為直接故意，「行為人對於構成犯罪之事
      實，預見其發生而其發生並不違背其本意者」為間接故意
      ；一般人至銀行開設帳戶並非難事，如非洗錢、犯罪等不
      法目的，依常情並無捨棄自己帳戶而迂迴收受他人帳戶使
      用之理，是被告對於前開真實姓名、年籍均不詳之成年人
      可能將其所提供之帳戶資料用來作為詐欺取財等非法用途
      上，應有所預見，且不違背其本意，其竟仍恣意提供上開
      帳戶資料予不詳年籍之成年人使用，足見該不詳姓名之之
      成年人將被告之帳戶資料用來作為詐欺取財犯罪之用，為
      被告所容認及允許。另查銀行帳戶可供款項之存匯、提領
      ，係一般人均可輕易申請開設，並無任何資格條件之限制
      ，且金融存款帳戶，事關存戶個人財產權益之保障，其與
      存戶印鑑章、提款卡結合，專屬性、私密性更形提高；除
      非本人或與本人具密切關係之人，難認有何理由可自由流
      通使用該存摺及提款卡；一般人亦均有應妥為保管存摺及
      提款卡，以防止存摺及提款卡被他人冒用之認識，縱有特
      殊情況偶有將存摺、提款卡交付他人之需，亦必深入瞭解
      其用途後始行提供使用，實乃吾人日常生活經驗與事理；
      且存摺、提款卡等有關個人財產、身分之物品，其本身並
      無任何交易之價值，且倘若淪落不明人士手中，更極易被
      利用為與財產犯罪有關之犯罪工具；而與他人於身分上不
      具密切關係之人，竟要求他人提供帳戶資料以為使用，此
      等行為，客觀上已屬可疑，且顯係供為某非正當資金進出
      使用，而隱瞞其流程及行為人身分曝光之不法意圖亦可預
      見；若此之社會現實，恆係一般人本於日常生活經驗即可
      體察，本件被告對此自亦難諉無不知，準此，被告有幫助
      他人為詐欺取財犯罪之不確定故意，堪可認定。
（四）綜上所述，被告所辯，無非事後飾卸之語，不足採信。是
      本件事證已臻明確，被告幫助詐欺犯行洵堪認定。
二、論罪科刑
（一）前揭真實姓名、年籍均不詳之成年人，基於意圖為自己不
      法所有之犯意聯絡，夥同其他詐欺集團成員，以上述之方
      式，使被害人丁○○、乙○○陷於錯誤，因而交付本人之
      金錢，該詐欺集團成員所為，應係犯刑法第339條第1項之
      詐欺取財既遂罪。被告提供上開銀行帳戶存摺影本、金融
      卡及密碼資料予詐欺集團成員，以供為詐欺取財犯罪所用
      ，係基於幫助他人詐欺取財之不確定故意，且所為屬詐欺
      取財罪構成要件以外之行為，核其所為則係犯刑法第30條
      第1項、刑法第339條第1項之幫助詐欺取財罪。被告幫助
      詐欺集團成員犯詐欺取財罪，為幫助犯，應依刑法第30條
      第2項之規定，按正犯之刑度減輕其刑。
（二）又被告一個交付帳戶之行為，同時侵害被害人丁○○、乙○○之財產法益，屬想像競合，應從一重之幫助詐欺取財
      既遂罪處斷。
（三）爰審酌被告並無犯罪前科，有臺灣高等法院被告前案紀錄
      表在卷可考，素行尚佳，其明知所提供之帳戶資料將有可
      能遭人供做詐欺取財犯罪之工具使用，竟仍執意為之，非
      惟幫助詐騙者遂行詐財目的，同時使詐欺者得以隱匿其真
      實身分，減少遭查獲之風險，愈使其肆無忌憚，助長犯罪
      之猖獗，破壞社會秩序甚鉅，兼衡酌本件被害人丁○○、
      乙○○因遭詐騙而匯入被告帳戶內之金額，所生具體損害
      ，及被告犯後態度等一切情狀，量處如主文所示之刑，並
      諭知易科罰金之折算標準。又被告未曾受有期徒刑以上刑
      之宣告，有上開紀錄表可稽，其因一時失慮致罹刑典，信
      其經此論罪科刑之教訓，應知警惕而無再犯之虞，本院認
      前開對其宣告之刑以暫不執行為適當，予宣告緩刑2年，
      以勵自新，緩刑期內，為使其知法守法，謹言慎行，且導
      正其行為與法治之觀念，爰併宣告其於緩刑期間內，向指
      定之公益團體、地方自治團體或社區，提供150小時之義
      務勞務，並依刑法第93條第1項第2款之規定，應於緩刑期
      間付保護管束，期能使被告於義務勞務過程及保護管束期
      間，確切明瞭其行為所造成之損害，並培養正確法治觀念
      。至於被告究應向何公益團體、地方自治團體或社區提供
      義務勞務，屬執行之問題，應由執行檢察官斟酌全案情節
      及各公益團體、地方自治團體或社區之需求，妥為指定，
      併予敘明。
據上論斷，依刑事訴訟法第452條、第299條第1項，刑法第30條
、第339條第1項前段、第55條前段、第41條第1項前段、第74條
第1項第1款、第2項第5款、第93條第1項第2款，刑法施行法第1
條之1第1項、第2項前段，判決如主文。
本案經檢察官丙○○到庭執行職務。
中    華    民    國    98    年    7    月     30    日
                  刑事第六庭  審判長法  官  施慶鴻
                                    法  官  莊深淵
                                    法  官  李秋娟
以上正本證明與原本無異。
如不服本判決應於收受判決後10日內向本院提出上訴書狀，並應
敘述具體理由；其未敘述上訴理由者，應於上訴期間屆滿後20日
內向本院補提理由書（均須按他造當事人之人數附繕本）「切勿
逕送上級法院」。
本件不得上訴。
                                    書記官  賴瓊珠
中    華    民    國    98    年    7    月     30    日
附錄法條文
中華民國刑法第339條
意圖為自己或第三人不法之所有，以詐術使人將本人或第三人之
物交付者，處5年以下有期徒刑、拘役或科或併科1千元以下罰金
。
以前項方法得財產上不法之利益或使第三人得之者，亦同。
前二項之未遂犯罰之。


司法院資訊處製作；財團法人民間司法改革基金會備份。
